【裁判字號】    89,上易,883
【裁判日期】    890608
【裁判案由】    詐欺
【裁判全文】
臺灣高等法院臺南分院刑事判決          八十九年度上易字第八八三號  Ａ
      上  訴  人  臺灣臺南地方法院檢察署檢察官
      被      告  戊  ○  ○
右上訴人因詐欺案件，不服臺灣臺南地方法院八十九年度易字第一八四號中華民國八
十九年三月二十七日第一審判決（起訴案號：臺灣臺南地方法院檢察署八十八年度偵
字第六○七七號），提起上訴，本院判決如左：
      主      文
上訴駁回。
      理      由
一、本件公訴意旨以：戊○○於民國八十七年四月十日招攬如表所示之互助會，嗣意
    圖為自己不法之所有，並基於概括之犯意，自不詳時起，至八十八年三月止，連
    續多次向丁○○及其他活會會員詐稱有會員得標，致丁○○等陷於錯誤而交付會
    金，嗣於八十八年三月間宣布止會，丁○○始知受騙。因認戊○○涉有刑法第三
    百三十九條第一項之詐欺取財罪嫌等語。
二、按犯罪事實應依証據認定之，無証據不得推定其犯罪事實，刑事訴訟法第一百五
    十四條定有明文。按刑法第三百三十九條第一項之詐欺罪，以意圖為自己或第三
    人之不法之所有，施用詐術使人陷於錯誤而交付財物為犯罪構成要件；如行為人
    欠缺不法所有之意圖或無施用詐術之行為或其所用之方法，不能認為詐術，亦不
    致使人陷於錯誤，即不得以詐欺罪相繩（最高法院四十六年台字二六Ｏ號判例意
    旨參照）。
三、本件公訴意旨認被告涉有詐欺罪嫌，無非以告訴人之指訴為其主要論據。惟訊之
    被告固坦承招募起訴書所指互助會，於八十八年三月間宣佈止會，然矢口否認詐
    欺犯行，辯稱：伊未冒標，伊係因另組之二互助會遭會員「敏仔」、「麗華」倒
    會，消息傳出，致部分活會會員爭相標會，部分會員則拒付會款，使伊週轉困難
    ，才不得已宣佈本會止會等語。
四、經查，被告所招募之起訴書所指互助會，自八十七年四月十日止，迄至八十八年
    四月止會止，扣除第一會歸會首取得外，總共標會十四次，均由會員得標，並收
    取會款，此一事實，業據被告提出得標會員所立之會款收據影本十四紙附卷足憑
    ，且告訴人所指被冒標之會員丙○○、乙○○、甲○○三會，並據彼三人於偵查
    中及本院調查時結證：伊等均已標得會款等語無訛，且又查無被告尚另有冒用其
    他會員名義標會之事實，足見被告所辯伊無冒標乙節，尚與事實相符，堪以採信
    。公訴人未提出確切之證據，即臆測被告有冒標之情事，依被告無自證無罪之義
    務之法理，自非可採。是被告既未冒標會款，復未於止會復向告訴人收取會款，
    則自難認其有意圖為自己不法之所有，而施用詐術詐告訴人及其他活會會員等陷
    於錯誤而交付會款之情形甚明。至被告宣佈止會之理由有否正當，其於止會後未
    與告訴人就會款達成如何處理，則均係被告是否有民事債務不履行之另一問題，
    尚難以詐欺罪相繩，自不待言。此外復查無其他積極證據足證被告涉有公訴人所
    指之詐欺犯行，揆諸首開法條規定及判例意旨所示，應認不能證明被告犯罪，原
    判決諭知被告無罪，認事用法均無不當。
五、檢察官上訴意旨以：被告所招募之互助會於第十五會時無法給付告訴人會款，先
    前已進行之十四會中，並有五會係嗣後以三成金額與會員丙○○、乙○○、甲○○等成立和解，業據丙○○等於偵查中證述明確，原審認丙○○等均已標得會款
    ，據以認定被告並未冒標，應有違誤等由指摘原判決不當。惟據證人丙○○、乙○○、甲○○等三人於本院調查時仍結證他們參加被告招募之互助會，他們均已
    標取會款無訛，證人丙○○並證稱：因被告也有參加伊所招募之互助會，所以與
    被告和解互相抵消會款，沒有糾紛，在偵查中伊是說被告與告訴人三成和解，止
    會當時有聽到她們講，不是伊與被告三成和解等語，另證人乙○○證稱：伊有標
    到會款，但借款給被告，被告並沒有冒標伊之會款等語在卷，足見本件上訴非有
    理由，應予駁回。
六、被告經合法傳喚，無正當理由未於審判期日到庭，不待其陳述，逕行判決。
據上論結，應依刑事訴訟法第三百六十八條、第三百七十一條，判決如主文。
本案經檢察官李傳來到庭執行職務。
中    華    民    國      八十九      年      六      月        八      日
                                  臺灣高等法院臺南分院刑事第三庭
                                      審判長法官  黃    聰    明
                                            法官  李    文    福
                                            法官  黃    三    哲
右正本證明與原本無異。
不得上訴。
                                      法院書記官  陳    淑    貞
中    華    民    國      八十九      年      六      月       九       日


司法院資訊處製作；財團法人民間司法改革基金會備份。
